【裁判字號】    90,易,3593
【裁判日期】    901226
【裁判案由】    傷害
【裁判全文】
臺灣板橋地方法院刑事判決                          九十年度易字第三五九三號
    公  訴  人  臺灣板橋地方法院檢察署檢察官
    被      告  丙○○
    被      告  甲○○
右列被告因傷害案件，經檢察官提起公訴（九十年度偵字第一五０九五號），本院判
決如左：
    主  文
丙○○、甲○○均無罪。
    理  由
一、公訴意旨略以：被告丙○○與告訴人乙○○為夫妻關係，平日相處本有嫌隙，丙○○於民國（下同）九十年七月五日晚上九時許，在臺北縣永和市○○街十四巷
    七號住處樓下，因細故發生爭執，被告丙○○竟基於傷害之故意，出手毆打乙○○，致其受有頭部外傷合併輕微腦震盪、右上腹壁皮下瘀傷、右上臂皮下瘀傷等
    傷害。又乙○○因懷疑被告丙○○與被告甲○○有曖昧關係，於同年七月二十日
    下午五時許，在永和市○○街黃昏市場橋頭相遇，因一言不合，被告甲○○竟基
    於傷害之犯意，以安全帽出手毆打及拉扯乙○○，致其受有頭部、雙手前臂及上
    臂多處瘀傷抓傷之傷害，故認被告丙○○、甲○○等涉犯刑法第二百七十七條第
    一項之傷害罪嫌。
二、按犯罪事實應依證據認定之，無證據不得推定其犯罪事實；又不能證明被告犯罪
    者，應諭知無罪之判決；刑事訴訟法第一百五十四條、第三百零一條第一項分別
    定有明文。又犯罪事實之認定，應憑真實之證據，倘證據是否真實尚欠明確，自
    難以擬制推測之方法，為其判斷之基礎；而認定犯罪事實之證據係指足以認定被
    告確有犯罪行為之積極證據而言，該項證據自須適合於被告犯罪事實之認定，始
    得採為斷罪資料（參照最高法院五十三年臺上字第六五六號、二十九年上字第三
    一○五號判例）。且刑事訴訟上證明之資料，無論其為直接或間接證據，均須達
    於通常一般之人均不致有所懷疑，而得確信其為真實之程度，始得據為有罪之認
    定，若其關於被告是否犯罪之證明未能達此程度，而有合理懷疑之存在，致使無
    從形成有罪之確信，根據「罪證有疑，利於被告」之證據法則，即不得遽為不利
    被告之認定（參照最高法院七十六年度臺上字第四九八六號判例）。又告訴人之
    指訴係以使被告受刑事訴追為目的，是其陳述是否與事實相符，仍應調查其他證
    據以資審認（參照最高法院三十年上字第八一六號、五十二年臺上字第一三○○
    號判例）。
三、公訴人認被告丙○○、甲○○涉犯傷害罪嫌，無非係以告訴人乙○○之指訴，並
    有醫院診斷證明書、家庭暴力診斷證明書等為證，以及被告甲○○坦承不諱為其
    論斷依據。訊據被告丙○○與被告甲○○均堅決否認有被訴之犯行，被告丙○○
    辯稱：沒有打她，是告訴人自己暈倒，當時有在場等語。被告甲○○則辯稱：當
    是七月二十日下午五時許被告在黃昏市場購買蔬菜，乙○○前來抓著甲○○頭髮
    毆打，並破口辱罵被告為賤人等語，被告固有拿安全帽抵抗乙○○之攻擊，然此
    行為實屬刑法上正當防衛，及緊急避難之行為應屬不罰，並有因心神喪失人之行
    為不罰等語。
    經查：
（一）告訴人指稱被告甲○○與其夫丙○○有男女曖昧關係，且在告訴人住處公然進
      出，出雙入對結伴出遊，被告甲○○利用丙○○毆打告訴人，並在告訴人不堪
      同居虐待之離家出走之際，與被告丙○○在家暗度陳倉，使告訴人顏面盡失，
      且被告屢次以拳打腳踢方式毆打告訴人等情節，且提出數張診斷書、調解書等
      為證，惟查：本案告訴人於警訊中先陳稱不認識被告甲○○，又改稱其是丈夫
      的情婦，而於本院審理時告訴人復陳述曾親眼目睹被告二人在房間、客廳、廁
      所等處有曖昧關係，以及被告丙○○買一間房子給被告甲○○等語，不僅為被
      告二人所堅詞否認，且無確切證據，僅是告訴人臆測猜疑之詞，並與經驗法則
      有違，與常情不符，顯係告訴人心中素有懷恨不平之氣，與被告丙○○間素有
      嫌隙，而告訴人所提出數張診斷書，時間分別為八十八年二月、八十九年三月
      、九月、十二月等，其受傷情形大多為瘀傷、挫傷等傷害，而八十八年三月二
      十三日於永和調解委員會之調解內容，雖於第三項內容有「雙方同意改除過去
      之不良習慣，且對造人（即丙○○）不得再對聲請人（即乙○○）有毆打等傷
      害情事發生。」，但此雖能證明在八十八年三月之前，被告丙○○確有毆打告
      訴人之事，惟尚不能僅憑此遽認被告丙○○於九十年七月五日晚上九時有傷害
      告訴人之事實，核先敘明。
（二）再查：據告訴人提出之九十年七月五日由醫師簽發之編號0000000000之家庭暴
      力事件驗傷診斷書單正本（九十年偵字第一八八一六號卷宗第十頁），其上記
      載檢查結果：頭肩部、胸腹部、四肢部、臂臀部等所有欄位均係「無明顯外傷
      」。而於告訴人另提出告訴狀所附於九十年七月十二日由醫師簽發之編號0000
       0000000之診斷書影本（九十年偵字第一五○九五號偵查卷第十三頁），則記
      載檢查結果：「頭面部：頭部外傷合併輕微腦震盪，頭肩部：無明顯外傷，胸
      腹部：右上腹壁皮下瘀傷，四肢部：右上臂及下瘀傷」，而推定受傷時間則為
      ：據病人自述發生於九十年七月五日晚上九點。比照兩張驗傷診斷書，則何以
      距離告訴人指稱遭被告丙○○毆打之時間較近之七月五日當日，驗傷結果係全
      部「無明顯外傷」，而在七月十二日再度驗傷檢查結果，卻出現前述各種頭面
      部、胸腹部等瘀傷？其證據之證明力，已有可疑，僅以此兩張矛盾之驗傷診斷
      書，遽認被告丙○○確實於七月五日有毆打告訴人之事實，亦屬擅斷。
（三）復查：告訴人曹喜桃陳稱：「因我問他你今天去吃火鍋嗎？為何沒有叫我去。
      就因這件事就打我了。」「他先打我腹部三下、之後又打我肩部三下、頭部二
      下，都是用拳頭。」（見九十年偵字第一八八一六號偵查卷第七頁），又於偵
      查中陳稱：「因為甲○○的事打我」（九十年偵字第一五○九五號偵查卷第二
      十七頁），告訴人對於兩造之爭執原因，其前後陳述已不一，且如前所述，縱
      使被告丙○○與告訴人間屢次發生爭執，於九十年七月五日晚上九時許，被告
      丙○○雖不否認當時在場，惟辯稱：可能是她自己跌倒，沒有打她等語，被告
      既自承當時在場，竟未為必要之協助，顯見夫妻感情確已交惡，惟縱使被告丙○○先前曾有毆打告訴人之記錄，亦不能據此推論此次被告有毆打告訴人之情
      事。又如前述，告訴人所提出之兩張驗傷診斷書，其檢驗結果大相逕庭，且互
      相矛盾，告訴人所主張之同一傷害事實竟有兩種截然不同之驗斷結果，審酌此
      證據，實難令人達於通常一般之人均不致於有所懷疑之程度。告訴人之主張，
      恐難採信。
（四）又按對於現在不法之侵害，而出於防衛自己或他人權利之行為，不罰，刑法第
      二十三條定有明文。本件告訴人先前即懷疑被告甲○○與其夫丙○○有曖昧關
      係，且告訴人於警訊中先陳稱不認識被告甲○○，又改稱其是丈夫的情婦，而
      於本院審理時復陳述曾親眼目睹被告二人在房間、客廳、廁所等處有曖昧關係
      ，以及被告丙○○買一間房子給被告甲○○等語，不僅為被告二人所堅詞否認
      ，且無確切證據，僅是告訴人臆測猜疑之詞，並與經驗法則有違，與常情不符
      ，顯係告訴人心中素有懷恨不平之氣，在遇見被告甲○○時，出言不遜，挑釁
      在先。被告甲○○乃一介女流，本身罹患有中度精神障礙之疾病，於無意間遭
      告訴人拉扯頭髮遭受攻擊，出於本能反應以手拿取安全帽抵擋揮擊，難認有何
      傷害告訴人之故意，縱有觸擊到告訴人之身體，衡情亦未過當，且告訴人於本
      院審理時陳稱：「她是我的先生叫她打我的」「是她先用安全帽打我四下」「
      後來我的女婿將我拉開」「他有將我的手臂拉傷」；而告訴人所提七月二十日
      驗傷單上診斷之傷害為：雙手前臂及上臂瘀傷及抓傷。其照片則呈現右上臂指
      紋明顯之長條拉扯抓傷瘀痕（見九十年偵字第一五零九五號第十六頁證四照片
      ），倘告訴人果真遭受被告以安全帽毆打，則告訴人之傷勢豈僅有手臂明顯抓
      痕，而無其他塊狀瘀傷或腫傷？衡諸該手臂之抓拉傷痕，可能是旁人在勸架時
      拉扯所為，且被告既拿著安全帽阻擋告訴人之攻擊，如何再能用手拉扯抓傷告
      訴人？顯見告訴人指訴遭受被告甲○○毆打之情，尚非實在，被告甲○○於警
      訊、偵查及本院審理中均辯稱僅以手拿安全帽抵擋，其陳述完全一致，應係真
      實可採。
四、綜上所述，公訴人認定被告等二人涉犯前揭傷害罪嫌，所依據之事證，均已分析
    論述如上，實不足以為被告有罪之認定，雖告訴人指訴被告等二人有公訴人所起
    訴之犯行，惟審酌本案所有之證據，其尚未達於通常一般之人均不致於有所懷疑
    ，而得確實證明起訴犯罪事實之程度，依嚴格證據之法則，尚不得遽以告訴人之
    指述及該等「證據」即為不利於被告之認定，此外，本院復查無其他積極確切之
    證據足資認定被告有被訴之犯行，既不能證明被告二人之犯罪，依前開說明，自
    應依法為被告二人無罪之諭知。
據上論斷，應依刑事訴訟法第三百零一條第一項，判決如主文。
中      華      民      國      九十      年    十二    月    二十六    日
                                      臺灣板橋地方法院刑事第三庭
                                            法  官  張瑜鳳
右正本證明與原本無異。
如不服本判決，應於判決送達後十日內，向本院提出上訴狀。
                                            書記官  張家榮
中      華      民    國      九十      年    十二    月    二十六    日


司法院資訊處製作；財團法人民間司法改革基金會備份。
